臺灣臺東地方法院刑事判決
110年度訴字第174號
公  訴  人  臺灣臺東地方檢察署檢察官
被      告  劉景文



上列被告因詐欺案件，經檢察官提起公訴（110年度偵緝字第206
號），被告於準備程序中為有罪之陳述，經告知簡式審判程序意
旨，並聽取公訴人及被告、辯護人之意見後，本院合議庭裁定由
受命法官獨任依簡式審判程序審理，判決如下：
    主  文
劉景文以網際網路對公眾散布而犯詐欺取財罪，處有期徒刑陸月
。
    犯罪事實及理由
一、被告所犯係死刑、無期徒刑或最輕本刑為3年以上有期徒刑
    以外之罪，於本院準備程序進行中，被告已就被訴事實為有
    罪之陳述，經告知簡式審判程序之旨，並聽取公訴人、被告
    之意見後，由本院依刑事訴訟法第273條之1第1項規定，裁
    定進行簡式審判程序。又依刑事訴訟法第273條之2、同法第
    159條第2項之規定，簡式審判程序不適用傳聞法則有關限制
    證據能力之相關規定，合先敘明。
二、本件犯罪事實及證據，除證據部分補充被告劉景文於本院審
    理時之自白外，其餘均引用如附件檢察官起訴書之記載。
三、論罪科刑：
  ㈠核被告所為，係犯刑法第339條之4第1項第3款之以網際網路
    對公眾散布而犯詐欺取財罪。
　㈡被告構成累犯之事實及應加重其刑之事項，均應由檢察官主
    張並具體指出證明之方法後，經法院踐行調查、辯論程序，
    方得作為論以累犯及是否加重其刑之裁判基礎（最高法院11
    0年度台上字第5660號判決意旨參照）。查，本案檢察官就
    被告是否構成累犯之事實及應否加重其刑之相關事項，均未
    主張及具體指出證明方法，揆諸上開說明，本院自無從加以
    審究。然基於累犯資料本來即可以在刑法第57條第5款「犯
    罪行為人之品行」中予以負面評價，自仍得就被告可能構成
    累犯之前科、素行資料，列為刑法第57條第5款所定「犯罪
    行為人之品行」之審酌事項。於此情形，該可能構成累犯之
    前科、素行資料即可列為量刑審酌事由，對被告所應負擔之
    罪責予以充分評價，附此敘明。
　㈢按犯罪之情狀顯可憫恕，認科以最低度刑仍嫌過重者，得酌
    量減輕其刑，刑法第59條定有明文。又按刑事審判旨在實現
    刑罰權之分配的正義，故法院對有罪被告之科刑，應符合罪
    刑相當之原則，使輕重得宜，罰當其罪，以契合社會之法律
    感情，此所以刑法第57條明定科刑時應審酌一切情狀，尤應
    注意該條所列10款事項以為科刑輕重之標準，並於同法第59
    條賦予法院以裁量權，如認犯罪之情狀可憫恕者，得酌量減
    輕其刑，俾使法院就個案之量刑，能斟酌至當。而刑法第59
    條規定犯罪之情狀可憫恕者，得酌量減輕其刑，其所謂「犯
    罪之情狀」，與同法第57條規定科刑時應審酌之一切情狀，
    並非有截然不同之領域，於裁判上酌減其刑時，應就犯罪一
    切情狀（包括第57條所列舉之10款事項），予以全盤考量，
    審酌其犯罪有無可憫恕之事由（即有無特殊之原因與環境，
    在客觀上足以引起一般同情，以及宣告法定低度刑，是否猶
    重等等），以為判斷。查被告所犯刑法第339條之4第1項第3
    款之以網際網路對公眾散布而犯詐欺取財罪，為最輕本刑有
    期徒刑1年以上之罪，刑責非輕，被告利用網際網路刊登不
    實販售電焊機之訊息而詐欺告訴人鄧中民，固有不當，惟被
    告詐欺金額僅新臺幣（下同）1800元，金額非鉅；又被告犯
    後坦承犯行，並已足額匯款1800元以賠償告訴人，有郵政跨
    行匯款申請書存卷可佐（本院卷第131頁），足認被告已有
    悔意，且被告因罹有先天免疫疾病謀職不易，生活困頓而為
    本件犯行，如量處法定最低本刑有期徒刑1年，實屬過苛，
    有情輕法重之情事，爰均依刑法第59條規定減輕其刑。　
  ㈣爰以行為人之責任為基礎，審酌被告正值青壯，不思以正途
    獲取財物，以附件犯罪事實欄所示方式，向他人詐取財物，
    造成告訴人鄧中民受有財產上之損害，所為實有不該，惟念
    及其坦承犯行，且已賠償告訴人，犯後態度尚可，並衡酌本
    件手法及造成的危害性，兼衡其自陳高職畢業之智識程度，
    從事臨時保全工作，每月收入約1萬至1萬5000元，無須其扶
    養之人，家庭生活經濟狀況勉持等語（本院卷第103頁），
    並考量犯罪情節及損害程度，及檢察官、告訴人對被告刑度
    之意見，與被告之前案素行等一切情狀，量處如主文所示之
    刑。
四、沒收：
　　被告已全額賠償告訴人，業如前述，應認已合法實際發還，
    爰依刑法第38條之1第5項之規定不予宣告沒收。
據上論斷，應依刑事訴訟法第310條之2、第454條第2項、第273
條之1第1項、第299條第1項前段，判決如主文。
本案經檢察官邱亦麟提起公訴，檢察官林靖蓉到庭執行職務。
中　　華　　民　　國　　111 　年　　8 　　月　　31　　日
                      刑事第二庭  法  官  朱貴蘭
以上正本證明與原本無異。
如不服本判決應於收受送達後20日內向本院提出上訴書狀，並應
敘述具體理由；其未敘述上訴理由者，應於上訴期間屆滿後20日
內向本院補提理由書（均須按他造當事人之人數附繕本）。「切
勿逕送上級法院」。告訴人或被害人對於本判決如有不服，請書
具不服之理由狀，請求檢察官上訴者，其上訴期間之計算係以檢
察官收受判決正本之日期為準。
                                  書記官  林傳坤 
中　　華　　民　　國　　111 　年　　8 　　月　　31　　日
附錄論罪科刑法條
中華民國刑法第339條之4
犯第339條詐欺罪而有下列情形之一者，處1年以上7年以下有期
徒刑，得併科1百萬元以下罰金：
一、冒用政府機關或公務員名義犯之。
二、三人以上共同犯之。
三、以廣播電視、電子通訊、網際網路或其他媒體等傳播工具，
    對公眾散布而犯之。前項之未遂犯罰之。
前項之未遂犯罰之。
　　
附件：
臺灣臺東地方檢察署檢察官起訴書
                                    110年度偵緝字第206號
    被　　　告　劉景文　男　31歲（民國00年0月00日生）
                        住臺東縣○○市○○路0段000巷000
                        號
                        國民身分證統一編號：Z000000000號
上列被告因詐欺案件，已經偵查終結，認應提起公訴，茲將犯罪
事實及證據並所犯法條分敘如下：
        犯罪事實
一、劉景文明知自己並無電焊機可供出售，竟意圖為自己不法之
    所有，基於詐欺取財之犯意，於民國 110 年 3 月 21 日前
    某時，在臺東縣某處，以網際網路在蝦皮拍賣平台對公眾散
    布販賣上開電焊機之不實訊息，致鄧中民陷於錯誤，同意以
    新臺幣（下同） 1,800 元購買上開電焊機 1 個，並於同日
    17 時 37 分許，以網路轉帳存入 1,800 元至劉景文名下郵
    局帳號 000-00000000000000號帳戶。嗣鄧中民遲未收到上
    開物品，始悉受騙，報警處理而查悉前情。
二、案經鄧中民訴由臺東縣警察局臺東分局報告偵辦。
        證據並所犯法條
一、證據清單及待證事實：
┌──┬──────────┬───────────┐
│編號│證據名稱            │待證事實              │
├──┼──────────┼───────────┤
│1   │被告劉景文於警詢及偵│1.坦承有於上開時、地，│
│    │查中之供述          │  在蝦皮網站，對公眾散│
│    │                    │  布販賣上開電焊機訊息│
│    │                    │  之事實。            │
│    │                    │2.坦承有收到告訴人鄧中│
│    │                    │  民貨款之事實。      │
│    │                    │3.坦承未將上開電焊機交│
│    │                    │  付與告訴人之事實。  │
│    │                    │                      │
│    │                    │                      │
│    │                    │                      │
├──┼──────────┼───────────┤
│2   │證人即告訴人鄧中民於│證明全部犯罪事實。    │
│    │警詢之證述          │                      │
│    │                    │                      │
├──┼──────────┼───────────┤
│3   │通訊軟體對話紀錄翻拍│證明告訴人遭被告詐騙過│
│    │照片 1 份           │程之事實。            │
│    │                    │                      │
├──┼──────────┼───────────┤
│4   │被告上開郵局帳戶交易│證明告訴人有匯款 1800 │
│    │明細 1 份及刑案現場 │元至被告上開郵局帳戶之│
│    │照片 2 張           │事實。                │
│    │                    │                      │
└──┴──────────┴───────────┘
二、核被告所為，係犯刑法第 339 條之 4 第 1 項第 3 款（報
    告機關誤載為刑法第 339 條第 1 項）之以網際網路犯詐欺
    取財罪嫌。另被告所詐得之款項 1,800 元，屬於犯罪所得
    ，請依刑法第 38 條之 1 第 1 項、第 3 項規定宣告沒收
    ，且於全部或一部不能沒收或不宜執行沒收時，追徵其價額
    。
三、依刑事訴訟法第251條第1項提起公訴。
    此　致
臺灣臺東地方法院
中　　華　　民　　國　 110　　年　　11　　月　　21　　日
                              檢　察　官　邱亦麟
本件正本證明與原本無異
中　　華　　民　　國　 110　　年　　11　　月　　23　　日
                              書  記  官  王筱婷
附錄本案所犯法條全文
中華民國刑法第339條之4
犯第 339 條詐欺罪而有下列情形之一者，處 1 年以上 7 年以
下有期徒刑，得併科 1 百萬元以下罰金：
一、冒用政府機關或公務員名義犯之。
二、三人以上共同犯之。
三、以廣播電視、電子通訊、網際網路或其他媒體等傳播工具，
    對公眾散布而犯之。
前項之未遂犯罰之。